【裁判字號】    92,訴,28
【裁判日期】    920319
【裁判案由】    妨害國幣懲治條例等
【裁判全文】
臺灣宜蘭地方法院刑事判決                            九十二年度訴字第二八號
    公  訴  人  臺灣宜蘭地方法院檢察署檢察官
    被      告  甲○○
    指定辯護人  本院公設辯護人
    被      告  丙○○
右列被告等因偽造貨幣等案件，經檢察官提起公訴 (九十二年度偵字第二八號)，本
院判決如左：
    主  文
丙○○共同連續行使偽造私文書，累犯，足以生損害於公眾及他人，處有期徒刑壹年
捌月。扣案如附表一所示之物均沒收。
甲○○意圖供行使之用，而偽造幣券，處有期徒刑伍年肆月。扣案如附表三、四、五
所示之物均沒收。又意圖供行使之用，而偽造加油單，應有期徒刑參年肆月。扣案如
附表四編號五至十、附表六所示之物均沒收。應執行有期徒刑柒年。扣案如附表三、
四、五、六所示之物均沒收。
    事  實
一、丙○○曾因違反麻醉藥品管理條例案件，經台灣宜蘭地方法院各於民國八十六年
    十月二十七日、八十七年四月二十三日，分別以八十六年度易字第九一六號、第
    一一七三號均判處有期徒刑七月，並接續執行至八十八年一月十三日完畢出監。
    甲○○亦因違反槍砲彈藥刀械管制條例案件，於九十一年一月五日經判決有期徒
    刑一年，經判決確定，尚未執行。
二、甲○○（偽造文書部分另案審理）為丙○○之友人，丙○○遭通緝，欲逃避警方
    查緝並伺機出境，即與甲○○共同基於概括犯意聯絡：
（一）先由甲○○於八十九年年底以申辦行動電話為由，向其不知情之配偶李明珠取
      得身分證，並由丙○○提供其照片數張予甲○○，甲○○即將乙○○之身分證
      及丙○○之照片二張交予姓名年籍不詳、綽號「小李」之成年男子，由「小李
      」於八十九年年底，在某不詳地點，將乙○○身分證上照片撕下，換貼丙○○
      之照片之方式，變造該身分證，完成後再持交予甲○○。
（二）甲○○復於八十九年十二月三十日，持前開經變造之乙○○身分證及丙○○之
      照片二張前往位於宜蘭市○○路二百八十七號之天將旅行社，交由不知情之旅
      行社人員於「中華民國普通護照申請書」上，填具乙○○姓名年籍等基本資料
      ，並黏貼經變造之乙○○國民身分證正、反面影本及丙○○之照片，以此方式
      偽造乙○○欲申辦護照之私文書。再由天將旅行社將該偽造之私文書轉由永嘉
      旅行社花蓮分公司（下稱永嘉旅行社），嗣由不知情之永嘉旅行社人員陳淑娟
      於九十年一月二日持該護照申請書前往外交部交予不知情之該管公務員而行使
      之，致使該公務員將該不實之申請事項登載於職務上所掌管之公文書，並據此
      於九十年一月三日發給內容登載不實，且貼有丙○○照片之「乙○○」護照一
      本，足以生損害於乙○○及外交部核發護照業務之正確性。
（三）另甲○○復於九十年一月八日，再度以相同之方法，持前開經變造之乙○○身
      分證及丙○○之照片數張，交予不知情之天將旅行社人員而行使之，由該人員
      代為向我國境外之大陸地區辦理乙○○之中華民國台灣地區旅行證。
（四）又甲○○明知其妻乙○○之輕型機車駕駛執照並未遺失，竟於九十年一月三十
      日，持前開經變造之乙○○國民身分證及丙○○之照片二張前往宜蘭縣監理站
      ，並將該經變造之乙○○之國民身分證及丙○○之照片持交某不知情之姓名、
      年籍均不詳之人士，代為辦理輕型機車駕照遺失補發之事宜，且委託該名人士
      代為偽刻乙○○之印章一枚，並冒用乙○○之名義，在汽（機）車駕駛人各項
      異動資料申請書偽造「乙○○」之署名、印文各一枚，且填具乙○○之基本資
      料，並黏貼丙○○之照片於該異動資料申請書，載明申請補發輕型機車駕駛執
      照之事由為「遺失」，以此方式偽造係乙○○欲申請輕型機車駕駛執照補發之
      私文書，並連同前開經變造之乙○○國民身分證，持交不知情之宜蘭縣監理站
      承辦公務員而行使，使該公務員將乙○○輕型機車駕駛執照遺失之不實事項登
      載於其職務上所掌之公文書，並據此核發貼有丙○○照片之「乙○○」輕型機
      車駕駛執照一張，而由該名人士將取得之輕型機車駕駛執照交予甲○○，足以
      生損害於乙○○及監理機關對於駕駛執照管理之正確性。
二、另甲○○意圖供偽造通用紙幣新台幣、及偽造性質上屬有價證券之美鈔時比對所
    用，於九十年二月初，至宜蘭縣某不詳照相館，向該不知情之照相館人員佯稱欲
    製作幻燈片所用，而交付新台幣五百元、一千元及美金十元、二十元予該照相館
    人員，請其代為製作如附表五編號三至十二之塑膠版模而製造完成。
三、甲○○基於意圖供行使之用之概括犯意，自九十年二月初起，連續多次在其位於
    宜蘭縣頭城鎮○○路三十號七樓租屋處，使用如附表四所示之器材，以掃描器將
    通用紙幣新台幣圖樣掃入電腦內，再使用電腦內影像處理軟體，以印表機將紙鈔
    圖案正反兩面列印出來，再以裁紙器裁剪成真鈔大小後，將正反兩面偽鈔中間夾
    入防偽線，黏貼後即完成偽鈔之製造方式，偽造如附表三全部及附表五編號一、
    二之通用貨幣。
四、又甲○○意圖供行使之用，於九十年二月初，在其位於宜蘭縣頭城鎮○○路三十
    號七樓租屋處，使用如附表四編號五至十所示之工具，而以上開方法偽造如附表
    六所示性質上屬有價證券之中國石油公司加油單。
五、迄九十年二月二十八日上午十一時許，始為警於甲○○上開租屋處查獲，並於屋
    外扣得甲○○所拋出如附表一、二、三、四、六所示之物。另因李詩琴不知甲○○持有該批版模用途，惟對此好奇，甲○○前於九十年二月二十日在其位於宜蘭
    縣頭城鎮○○路三十號七樓租屋處，將其尚未用於偽造通用紙幣及有價證券之附
    表五編號三至十二之前開塑膠版模，及如附表五編號一、二之尚未製造完成之偽
    造通用紙幣贈送與無行使之用意之李詩琴。嗣於九十年三月二十九日，警方經警
    帶同李詩琴前往其不知情之表弟位於宜蘭市○○○路二十之二號三樓住處，起出
    甲○○所交付如附表五所示之物。
六、案經宜蘭縣警察局移送台灣宜蘭地方法院檢察署檢察官偵查起訴。
    理  由
一、右揭事實欄一之行為，業據被告丙○○於本院審理中坦承不諱，核與同案被告甲○○供述情節大致相符，並有被害人乙○○於警訊及偵查中指述綦詳。復有如附
    表一、二所示之物扣案可證。被告丙○○之自白應與事實相符，其犯行堪以認定
    。
二、右揭事實欄二、三、四之行為，業據被告甲○○於審理中均坦承不諱，核與證人
    李詩琴於警訊中證述情節大致相符，並有扣案如附表三、四、五、六之物可證。
    且經將如附表三所示之編號一、二之紙幣及如附表六之加油單，分別送往中央銀
    行發行局及法務部調查局鑑定後，均確定送鑑物品係屬偽造，此分別有中央銀行
    發行局九十一年十二月九日台央發字第○九一○○六七○四七號函、法務部調查
    局九十一年十二月十六日調科貳字第○九一○○八四九二○○號鑑定通知書各一
    份附卷可稽，是被告甲○○之自白應與事實相符。事證明確，被告甲○○之犯行
    亦堪認定。
三、關於被告丙○○部分：核被告丙○○所為事實欄二（一）之行為，係犯刑法第二
    百十二條變造特種文書罪；事實欄二（二）及（四）之行為均係犯刑法第二百十
    六條、第二百十條、第二百十二條行使偽造私文書及行使變造特種文書罪及刑法
    第二百十四條使公務員登載不實罪；事實欄二（三）之行為係犯刑法第二百十六
    條、第二百十二條行使變造特種文書罪。被告丙○○與被告甲○○及「小李」就
    前開之犯行均有犯意聯絡及行為分擔，為共同正犯。又被告丙○○與甲○○係利
    用不知情之旅行社人員辦理貼有被告丙○○照片之「乙○○」護照，另利用不知
    情且不詳人士代為偽刻乙○○之印章及代為辦理貼有被告丙○○照片之「乙○○
    」之輕型機車駕駛執照，為間接正犯。另被告丙○○與甲○○利用不知情之他人
    偽刻「乙○○」之印章及於汽（機）車駕駛人各項異動資料申請書上偽造「乙○○」署名與印文之行為，皆為各該偽造私文書之階段行為（至公訴人認護照申請
    書上之乙○○簽名為偽造署押，為偽造護照申請書之部分行為等語，經查，該申
    請書上所填具「乙○○」之姓名，位於姓名欄位，其下即為出生地、聯絡電話等
    基本資料欄位，應堪認該項姓名之書寫僅係基本資料之填寫，並未具有署名之意
    義，此部分尚難認係偽造署押，惟該護照申請書之填寫仍為無制作權人所為偽造
    私文書之行為）、被告丙○○變造特種文書及偽造私文書之低度行為，復為其後
    各該行使之高度行為所吸收，均不另論罪。而被告丙○○先後多次行使變造特種
    文書、行使偽造私文書及使公務員登載不實之犯行，時間均緊接，手法亦相近，
    所犯又各係構成要件相同之罪名，顯均係基於概括犯意反覆為之，為連續犯，各
    應以一罪論，並加重其刑。所犯前開行使變造特種文書、偽造私文書及使公務員
    登載不實罪間，有方法結果之牽連關係，應依刑法第五十五條後段，從一重之行
    使偽造私文書罪處斷。另被告丙○○曾因違反麻醉藥品管理條例案件，經台灣宜
    蘭地方法院各於民國八十六年十月二十七日、八十七年四月二十三日，分別以八
    十六年度易字第九一六號、一一七三號均判處有期徒刑七月，並接續執行至八十
    八年一月十三日完畢出監，有台灣高等法院被告全國前案紀錄表可參，其於五年
    內再犯本件有期徒刑以上之罪，為累犯，依刑法第四十七條規定加重其刑。爰審
    酌被告丙○○為逃避查緝，一再為偽造及變造文書之行為，妨害行政機關管理之
    正確性，對社會治安造成影響，對被害人亦有損害，其前科素行欠佳，惟犯罪後
    坦承犯行之態度，量處如主文所示之刑。扣案之如附表一所示貼有被告丙○○照
    片之「乙○○」護照一本、輕型機車駕駛執照一張、護照申請書上所貼經變造之
    「乙○○」國民身分證正、反面影本，為被告丙○○與甲○○犯罪所得之物，且
    為渠等所持有，業據被告丙○○及甲○○供承在卷；扣案之變造「乙○○」國民
    身分證上所貼之被告丙○○照片，係屬供犯罪所用之物，且屬被告丙○○所有，
    均應依刑法第三十八條第一項第二款宣告沒收之。至於機車異動資料申請書上偽
    造之「乙○○」署名、印文各一枚及偽刻之「乙○○」印章一枚（雖被告甲○○
    供稱業已丟棄，惟無法證明業已滅失），均應依刑法第二百十九條宣告沒收之。
    至附表二之物，為中國民國境外業務上登記不實之文書，此部分原不構成使公務
    員登載不實之罪，爰不宣告沒收。
四、關於被告甲○○部分：
（一）美鈔在國內交易具有流通效力，屬有價證券之一種。新台幣則為通用紙幣。核
      被告甲○○就事實欄二所為，係犯刑法第一百九十九條意圖供偽造通用紙幣之
      用而製造各項器械原料罪，及刑法第二百零四條第一項意圖供偽造有價證券之
      用，而製造各項器械原料罪。其利用不知情之照相館人員製作前開器械原料，
      為間接正犯。又被告甲○○以一行為，同時製造意圖供偽造通用紙幣及有價證
      券之器械原料，為想像競合犯，應依刑法第五十五條規定，從一重之製造意圖
      供偽造通用紙幣之器械原料罪處斷。
（二）又核被告甲○○就事實欄三所為，係犯妨害國幣懲治條例第三條第一項意圖供
      行使之用而偽造幣券罪。其先後多次偽造幣券犯行，時間緊接，手法相同，所
      犯又係構成要件相同之罪名，顯係基於概括犯意反覆為之，為連續犯，應一罪
      論，並加重其刑。
（三）按有價證券並不以流通買賣為必要條件。苟證券上權利之發生移轉或行使，有
      其一以證券之占有為要件時，均屬有價證券之範圍。石油公司所發之記賬加油
      票，既為一種不記名式憑票加油之提貨憑證，倘有遺失，概不掛失，顯以該油
      票之占有為其要件，一旦喪失占有，即不能享有加油之權利，其本身自不能謂
      無相當經濟價值，縱依規定不得轉售，為有價證券。是核被告甲○○就事實欄
      四所為，係犯刑法第二百零一條第一項意圖供行使之用，偽造其他有價證券罪
      。
（四）被告甲○○製造上開事實欄二之器械原料罪，目的在於偽造事實欄二之幣券，
      是其所犯前開意圖供偽造通用紙幣之用而製造器械原料罪，與意圖供行使之用
      而偽造幣券罪間有方法結果之牽連關係，依刑法第五十五條之規定，從一重之
      妨害國幣懲治條例第三條第一項意圖供行使之用而偽造幣券罪處斷，公訴人認
      此部分之罪應予分論併罰，容有誤會。至其所為意圖供行使之用而偽造其他加
      油單之有價證券罪，與上開妨害國幣懲治條例第三條第一項意圖供行使之用而
      偽造幣券罪間，犯意各別，行為互殊，罪名有異，應予以分論併罰。爰審酌被
      告甲○○不思努力工作賺取所需，竟偽造貨幣，其犯行若得遂行，對社會經濟
      所造成損害不輕，犯罪之動機係為買受毒品施用、其行為之手段、生活狀況、
      智識程度，及犯罪後坦承犯行態度等一切情狀，量處如主文所示之刑。扣案如
      附表三、附表五編號一、二所示之物，應依妨害國幣懲治條例第六條宣告沒收
      之；扣案如附表四、附表五編號三至十二之物，應依刑法第二百條宣告沒收；
      扣案如附表六所示之物，應依刑法第二百零五條宣告沒收之。又附表所示之物
      ，其中部分數量經勘驗後，與起訴書所載如附表備註所示之數量不符，應予更
      正，附此敘明。至公訴人雖聲請就下列物品沒收，惟查，複製光碟片六片，分
      別為office軟體、盜版微軟視窗九八版、美工設計軟體、大補帖、一般音樂光
      碟及一片破損無法讀取之光碟，業經本院勘驗綦詳，有勘驗筆錄在卷可稽，又
      厚紙板一疊為數位相機相片列印用紙、背包一個為一般用空背包，瓦斯噴燈一
      支為被告施用毒品所用，為被告供承在卷，均難認與本件犯行有關，爰不予宣
      告沒收。
五、公訴意旨另以：被告甲○○於九十年二月二十日，在其上開租屋處，交付製作完
    成之如附表五編號三至十二之塑膠版模與李詩琴之行為，係犯刑法第一百九十九
    條意圖供偽造通用紙幣之用而交付各項器械原料罪、刑法第二百零四條意圖供偽
    造有價證券之用，而交付各項器械原料罪。惟查，被告固係意圖偽造之用，而製
    造上開器械原料，惟其交付上開器械原料與李詩琴，則非意在供偽造之用，而僅
    係交付製成之器械原料與好奇之李詩琴持有，是其此部分之行為，尚難認係符合
    「意圖偽造而交付」之要件，公訴人此部分見解容有誤會，惟此部分苟係構成犯
    罪，與「意圖偽造而製造」之犯行有高度行為及低度行為之吸收關係，爰不另為
    無罪之諭知。
據上論斷，應依刑事訴訟法第二百九十九條第一項前段，妨害國幣治罪條例第三條第
一項、第六條，刑法第十一條前段、第二十八條、第五十六條、第一百九十九條、第
二百零四條第一項、第二百十條、第二百十二條、第二百十四條、二百十六條、第二
百條、第二百零五條、第二百十九條、第五十五條、第四十七條、第三十八條第一項
第一、二款，罰金罰鍰提高標準條例第一條前段，判決如主文。
本案經檢察官賴慶祥到庭執行職務
中      華      民      國    九十二    年      三      月    十九    日
                                        臺灣宜蘭地方法院刑事第一庭
                                            法  官  謝  佩  玲
右正本證明與原本無異。
如不服本判決，應於判決送達後十日內向本院提出上訴狀( 應附繕本 )。
                                            書記官  林  慶  生
中      華      民      國    九十二    年      三      月    二十    日
附表一：
┌───────────────────────────────┐
│貼有丙○○照片之「乙○○」護照一本                         │
├───────────────────────────────┤                                                              │
│乙○○輕型機車駕駛執照一張                                    │
├───────────────────────────────┤                                                              │
│護照申請書上所貼經變造之「乙○○」國民身分證正、反面影本各一張│
├───────────────────────────────┤                                                              │
│變造之乙○○身分證上丙○○照片一張                            │
├───────────────────────────────┤                                                              │
│汽（機）車駕駛人各項異動資料申請書上「乙○○」署名、印文各一枚│
├───────────────────────────────┤                                                              │
│偽刻之乙○○印章一枚 │
└───────────────────────────────┘
附表二：
┌────────────────────────┐
│貼有丙○○照片之台胞證一本                      │
└────────────────────────┘
附表三：
┌───┬────────────┬────┬─────┬─────┐
│編號  │品                   名 │面    額│數量（張）│備  註    │
├───┼────────────┼────┼─────┼─────┤
│ 一   │已剪裁新版半成品（正面）│一千元  │三十三    │原載三十二│
├───┼────────────┼────┼─────┼─────┤
│ 二   │新版已剪裁成品          │一千元  │十        │          │
├───┼────────────┼────┼─────┼─────┤
│ 三   │新版已剪裁半成品（背面）│一千元  │八        │          │
├───┼────────────┼────┼─────┼─────┤
│ 四   │新版未剪裁半成品（正面）│一千元  │四大張    │原載三大張│
├───┼────────────┼────┼─────┼─────┤
│ 五   │新版未剪裁半成品（正面）│五百元  │二大張    │          │
├───┼────────────┼────┼─────┼─────┤
│ 六   │新版已剪裁成品          │一百元  │一        │          │
└───┴────────────┴────┴─────┴─────┘
附表四：
┌───┬───────────────┬─────┐
│編號  │品                名          │備  註    │
├───┼───────────────┼─────┤
│ 一   │  切割台一台                  │          │
├───┼───────────────┼─────┤
│ 二   │  宣紙四卷                    │          │
├───┼───────────────┼─────┤
│ 三   │  宣紙三十九張（Ｂ4           │原載一疊  │
│      │  宣紙五十張（Ａ3之二分之一） │          │
├───┼───────────────┼─────┤
│ 四   │  浮水線一張                  │已剪裁    │
├───┼───────────────┼─────┤
│ 五   │  白色Ａ４影印紙一疊         │          │
├───┼───────────────┼─────┤
│ 六   │  印表機一台                  │          │
├───┼───────────────┼─────┤
│ 七   │  掃描器一台                  │          │
├───┼───────────────┼─────┤
│ 八   │  電腦主機一台                │          │
├───┼───────────────┼─────┤
│ 九   │  電腦螢幕一台                │          │
├───┼───────────────┼─────┤
│ 十   │  電腦鍵盤含滑鼠一組          │          │
└───┴───────────────┴─────┘
附表五：
┌───┬────────────┬───────┬───┐
│編號  │品                    名│面          額│數  量│
├───┼────────────┼───────┼───┤
│ 一   │已剪裁新版半成品（正面）│五百元        │六    │
├───┼────────────┼───────┼───┤
│ 二   │舊版未剪裁半成品        │五百元        │三大張│
├───┼────────────┼───────┼───┤
│ 三   │新版塑膠版模（正面）    │五百元        │一張  │
├───┼────────────┼───────┼───┤
│ 四   │新版塑膠版模（背面）    │同右          │二張  │
├───┼────────────┼───────┼───┤
│ 五   │新版塑膠版模（正面）    │一千元        │一張  │
├───┼────────────┼───────┼───┤
│ 六   │新版塑膠版模（背面）    │同右          │一張  │
├───┼────────────┼───────┼───┤
│ 七   │舊版塑膠版模（正面）    │同右          │一張  │
├───┼────────────┼───────┼───┤
│ 八   │舊版塑膠版模（背面）    │同右          │一張  │
├───┼────────────┼───────┼───┤
│ 九   │偽造美金塑膠版模（正面）│二十元        │一張  │
├───┼────────────┼───────┼───┤
│ 十   │偽造美金塑膠版模（背面）│同右          │一張  │
├───┼────────────┼───────┼───┤
│ 十一 │偽造美金塑膠版模（正面）│十元          │一張  │
├───┼────────────┼───────┼───┤
│ 十二 │偽造美金塑膠版模（反面）│同右          │一張  │
└───┴────────────┴───────┴───┘
附表六：
┌───────────────┬────┬─────┬─────┐
│品                          名│面    額│數量（張）│備註      │
├───────────────┼────┼─────┼─────┤
│偽造中國石油公司加油單（成品）│四百元券│十二張    │          │
├───────────────┼────┼─────┼─────┤
│偽造中國石油公司加油單（未剪裁│同右    │十二張    │          │
│半成品）                      │        │          │          │
└───────────────┴────┴─────┴─────┘
附錄法條：
中華民國刑法第二百一十條
 (偽造變造私文書罪)
偽造、變造私文書，足以生損害於公眾或他人者，處五年以下有期徒刑。
中華民國刑法第二百一十二條
 (偽造變造特種文書罪)
偽造、變造護照、旅券、免許證、特許證及關於品行、能力服務或其他相類之證書、
介紹書，足以生損害於公眾或他人者，處一年以下有期徒刑、拘役或三百元以下罰金
。
中華民國刑法第二百一十四條
 (使公務員登載不實罪)
明知為不實之事項，而使公務員登載於職務上所掌之公文書，足以生損害於公眾或他
人者，處三年以下有期徒刑、拘役或五百元以下罰金。
中華民國刑法第二百一十六條
 (行使偽造變造或登載不實之文書罪)
行使第二百十條至第二百十五條之文書者，依偽造、變造文書或登載不實事項或使登
載不實事項之規定處斷。
中華民國刑法第一百九十九條
 (預備偽造變造幣券或減損貨幣罪)
意圖供偽造、變造通用之貨幣、紙幣、銀行券或意圖供減損通用貨幣分量之用，而製
造、交付或收受各項器械、原料者處五年以下有期徒刑，得併科一千元以下罰金。
刑法第二百零四條第一項
中華民國刑法第二百零四條
 (預備偽造變造有價證券罪)
意圖供偽造、變造有價證券、郵票或印花稅票之用，而製造、交付或收受各項器械原
料者，處二年以下有期徒刑，得併科五百元以下罰金。
中華民國刑法第二百零一條
意圖供行使之用，而偽造、變造公債票、公司股票或其他有價證券者，處三年以上十
年以下有期徒刑，得併科三千元以下罰金。
行使偽造、變造之公債票、公司股票或其他有價證券，或意圖供行使之用，而收集或
交付於人者，處一年以上七年以下有期徒刑，得併科三千元以下罰金。
妨害國幣懲治條例第三條第一項
 (偽造與變造幣券罪)
意圖供行使之用，而偽造、變造幣券者，處無期徒刑或五年以上有期徒刑，得併科五
千元以下罰金。


司法院資訊處製作；財團法人民間司法改革基金會備份。
